臺灣高等法院臺南分院刑事裁定
抗　告　人　甲○○
上列抗告人因聲明異議案件，不服臺灣嘉義地方法院中華民國94
年8月29日裁定（94年度交聲字第144號）提起抗告，本院裁定如
下：
    主  文
抗告駁回。
    理  由
一、本件抗告意旨略以：原裁定以抗告人即受處分人於民國（下
    同）94年6月7日18時46分許，駕駛車牌號碼四五三─GL號營
    業大貨車，行經國道一號高速公路北上195公里加200公尺處
    附近時，違規行駛中內側車道而未遵守管制規定一節，而駁
    回抗告人於原審之聲明異議，惟抗告人係因超車而行駛於第
    二線之中外車道，且因當時右後方車比我快，而未立即駛回
    最外車道。另當時紅單寫中內車道，因不懂係指何車道故未
    要求警員當場訂正，爰依法提起本件抗告，請求撤銷原裁定
    及原處分機關之處分云云。
二、按汽車行駛於同向四車道路段，大型車與排氣量小於一千立
    方公分或行駛速率低於每小時八十公里之較慢速車輛，應行
    駛於外側車道。為超越同向之前車時，得暫時利用中外車道
    超越前車，禁止行駛或變換車道行駛中內車道或內側車道。
    ；又汽車行駛於高速公路，而不遵管制之規定者，處汽車駕
    駛人新臺幣（下同）三千元以上六千元以下罰鍰；汽車駕駛
    人，違反道路交通管理處罰條例第三十三條者，除依原條款
    處罰鍰外，並予記違規點數一點。高速公路交通管制規則第
    8 條第1項第3款、道路交通管理處罰條例第33條第1項、第
    63 條第1項第1款分別定有明文。
三、經查：
    (一)受處分人確有於九十四年六月七日十八時四十六分許，駕
      駛車牌號碼四五三—GL號營業大貨車，行經國道一號北上
      一九五公里加二百公尺處，在同向四線車道，行駛中內車
      道，為內政部警政署國道公路警察局第三警察隊查獲之事
      實，業據受處分人於其提出之申訴狀及聲明異議狀承認無
      訛，並有內政部警政署國道公路警察局第三警察隊員警當
      場舉發之違反道路交通事件通知單一紙在案可稽。受處分
      人確有駕駛營業大貨車在同向四線車道行駛中內車道之違
      規事實，足堪認定。
    (二)按行政罰，乃為維持行政上之秩序，達成國家行政目的，
      對違反行政上義務者，所科之制裁。道路交通主管機關為
      加強道路交通管理，維護交通秩序，確保交通安全，以保
      障用路人之生命、財產及行車安全，制定法律加以規範，
      限制或禁止車輛、行人通行，並對於違反規定之駕駛人、
      行人科以罰鍰，應符合憲法上之比例原則，駕駛人及行人
      均有遵守之義務。受處分人雖辯稱：當時係上班時間，車
      子很多，無法馬上回到外側車道云云，然查，受處分人行
      駛之高速公路一九五公里加二百公尺處，既係同向四線車
      道之路段，則依上開規定，大型車即禁止行駛或變換車道
      行駛中內車道，此為一般合法考領駕駛執照之駕駛人所應
      知悉，受處分人駕駛營業大貨車之大型車行經該路段，即
      應遵守上開交通標誌規定，在遵循之外側車道行駛，於超
      越前車時，僅得暫時利用中外車道超越前車，不得利用中
      內車道超越前車，尤不得以任何理由，作為行駛中內車道
      之藉口；縱當時係上班時間，車流量極大，車道回堵，大
      型車仍不得行駛中內車道，否則人人均以車流量大，前後
      車緊跟，無法超越前車為由，利用中內車道超車，將更影
      響行車流暢及交通安全，並使上開禁止行駛中內車道及內
      車道之規定形同具文，殊非立法本意，受處分人上開辯稱
      ，要無足採。
    (三)查抗告人原聲明異議意旨略以：伊駕駛大貨車在國道一號
      北上一九五點二公里行駛「中內第二超車道」，為警舉發
      ，係因當時為上班時間，車子很多，無法馬上回到外側車
      道，開單後伊有和警員講，警員也覺得有道理，所以也沒
      有要伊在紅單上簽名，因為了行車上的安全，違規應可以
      免罰云云，核與抗告意旨所稱因超車而行駛於「第二線之
      中外車道」云云，前後不一，顯係事後卸責之詞，不足採
      信。
四、綜上所述，受處分人駕車行經高速公路同向四線車道之路段
    ，違規行駛中內車道之事實，堪以認定。從而原處分機關依
    道路交通管理處罰條例第33條第一項規定，裁處抗告人罰鍰
    新台幣三千元，並依同條例第63條第1項第1款規定記違規點
    數一點，核無不合。抗告人聲明異議，原審裁定駁回，核無
    不合，是本件抗告並無理由，應予駁回。
五、據上論結，應依道路交通案件處理辦法第26條，刑事訴訟法
    第412條，裁定如主文。
中　　華　　民　　國　　94　　年　　9　　月　　29　　日
                  刑事第三庭    審判長法　官  陳義仲
                                      法　官  楊子莊
                                      法　官  陳顯榮
以上正本證明與原本無異。
不得再抗告。
　　　　　　　　　　　　　　　　　　　書記官  陳嘉琍
中　　華　　民　　國　　94　　年　　10　　月　　3 　　日
